【裁判字號】    99,審訴,3482
【裁判日期】    991029
【裁判案由】    毒品危害防制條例
【裁判全文】
臺灣高雄地方法院刑事判決            99年度審訴字第3482號
公  訴  人  臺灣高雄地方法院檢察署檢察官
被      告  乙○○
上列被告因毒品危害防制條例案件，經檢察官提起公訴（99年度
毒偵字第5073號），嗣本院訊問被告後，因被告就其被訴事實為
有罪之陳述，經詢問被告及檢察官之意見後，合議庭裁定由受命
法官依簡式審判程序獨任審理，並判決如下：
    主  文
乙○○施用第一級毒品，累犯，處有期徒刑拾月。
    事  實
一、乙○○前於民國90年間因施用毒品案件，經本院以90年度毒
    聲字第6953號裁定送觀察勒戒後，因認有繼續施用毒品傾向
    ，再以91年度毒聲字第839 號裁定令入戒治處所施以強制戒
    治，經停止戒治並交付保護管束，至92年2 月20日期滿未經
    撤銷，視為執行完畢，並經臺灣高雄地方法院檢察署檢察官
    於92年度戒毒偵字第180 號為不起訴處分確定。復於上開強
    制戒治執行完畢釋放後5 年內，於92年間再因施用毒品案件
    ，經本院裁定戒治並以93年度訴字第85號判處有期徒刑8 月
    、4 月，合併定應執行刑為有期徒刑10月確定。又因公共危
    險案件，經本院以93年度交簡字第98號判處有期徒刑6 月確
    定，上開2 案經聲請定應執行刑為有期徒刑1 年3 月，於94
    年6 月17日因縮短刑期假釋出監，並交付保護管束，至94年
    7 月26日期滿未經撤銷假釋，視為徒刑執行完畢。詎其不知
    悔改，明知海洛因業經毒品危害防制條例第2 條第2 項第1
    款明定為第一級毒品，不得非法施用，仍基於施用第一級毒
    品海洛因之犯意，於99年6 月30日8 時許，在高雄市○○區
    ○○路友人住處內，以海洛因摻水置於針筒內注射之方式，
    施用第一級毒品海洛因1 次。嗣於同年7 月2 日時17時20分
    許，在高雄市○○區○○路與自由路口，因毒品案件遭通緝
    ，為警查獲。經乙○○同意採集尿液送驗，檢驗結果呈嗎啡
    陽性反應，始悉上情。
二、案經高雄市政府警察局左營分局移送臺灣高雄地方法院檢察
    署檢察官偵查起訴。
    理  由
一、本件被告乙○○所犯為死刑、無期徒刑、最輕本刑為3 年以
    上有期徒刑以外之罪，其於審判程序中就被訴事實為有罪之
    陳述，經本院告知簡式審判程序之旨，並聽取當事人意見後
    ，認宜進行簡式審判程序，爰依刑事訴訟法第273 條之1 第
    1 項規定，裁定進行簡式審判程序，合先敘明。又簡式審判
    程序之證據調查，依刑事訴訟法第273 條之2 規定，不受同
    法第159 條第1 項審判外陳述排除之限制，再被告對於卷內
    之各項證據亦不爭執證據能力（本院卷第47頁背面、第48頁
    ），故卷內所列之各項證據，自得作為證據，先予敘明。
二、前揭事實，業據被告乙○○於偵訊及本院審理中坦承不諱；
    其為警查獲時所採尿液經送檢驗結果（檢體編號：C99433）
    ，確呈嗎啡之陽性反應，此有高雄市政府警察局左營分局毒
    品案嫌疑人尿液代碼與姓名對照表、高雄市立凱旋醫院濫用
    藥物尿液檢驗報告各1 份（參警卷第3 、4 頁）在卷可稽。
    綜上所述，被告上開任意性之自白既有前揭證據可佐，核與
    事實相符，自得採為論罪科刑之依據。又被告有犯罪事實欄
    所載之犯罪前科及執行情形，有臺灣高等法院被告前案紀錄
    表1 份在卷可稽，是本案事證已臻明確，被告犯行洵堪認定
    。
三、按毒品危害防制條例於92年7 月9 日修正公布，自93年1 月
    9 日施行，其中第20條、第23條將施用毒品之刑事處遇程序
    程序，區分為「初犯」及「5 年內再犯」、「5 年後再犯」
    。依其立法理由之說明：「初犯」，經觀察、勒戒或強制戒
    治後，應為不起訴處分或不付審理之裁定；經觀察、勒戒或
    強制戒治執行完畢釋放後，「5 年內再犯」者，因其再犯率
    甚高，原實施之觀察、勒戒及強制戒治既已無法收其實效，
    爰依法追訴或裁定交付審理。至於經觀察、勒戒或強制戒治
    執行完畢釋放後，「5 年後再犯」者，前所實施之觀察、勒
    戒或強制戒治已足以遮斷其施用毒品之毒癮，為期自新及協
    助其斷除毒癮，仍適用「初犯」規定，先經觀察、勒戒或強
    制戒治之程序。從而依修正後之規定，僅限於「初犯」及「
    5 年後再犯」2 種情形，始應先經觀察、勒戒或強制戒治程
    序。倘被告於5 年內已再犯，經依法追訴處罰，縱其第3 次
    （或第3次 以上）再度施用毒品之時間，在初犯經觀察、勒
    戒或強制戒治執行完畢釋放5 年以後，已不合於「5 年後再
    犯」之規定，且因已於「5 年內再犯」，顯見其再犯率甚高
    ，原實施觀察、勒戒或強制戒治，已無法收其實效，即應依
    該條例第10 條 處罰（最高法院95年5 月9 日第7 次刑事庭
    會議決議參照）。本件被告前因施用毒品案件，經送強制戒
    治、停止戒治並交付保護管束，至92年2 月20日期滿未經撤
    銷，視為執行完畢，嗣因施用毒品案件，經本院裁定戒治並
    以93年度訴字第85號判處有期徒刑8 月、4 月，合併定應執
    行刑為有期徒刑10 月 確定，經與他案聲請定應執行刑，於
    94年6 月17日因縮短刑期假釋出監，並交付保護管束，至94
    年7 月26日期滿未經撤銷假釋，視為徒刑執行完畢，有臺灣
    高等法院被告前案紀錄表1 份在卷可按，故被告於前述強制
    戒治執行完畢釋放後，5 年內再犯上開施用毒品罪，並經判
    決確定，則其再度犯本件施用毒品犯行，雖距前述強制戒治
    執行完畢釋放後已逾5 年，揆諸前開說明，仍應依法論科。
四、核被告乙○○所為，係犯毒品危害防制條例第10條第1項之
    施用第一級毒品罪。被告因施用而持有海洛因之低度行為，
    應為施用之高度行為所吸收，不另論罪。又被告有犯罪事實
    欄所載之犯罪前科及執行情形，有臺灣高等法院被告前案紀
    錄表1份在卷可查，其於上開有期徒刑執行完畢後5年內，故
    意再犯本件有期徒刑以上之罪，為累犯，應依刑法第47條第
    1項之規定加重其刑。審酌被告歷經觀察勒戒、強制戒治，
    然仍未戒除毒癮，顯見其意志不堅，惟念其施用毒品之行為
    ，究屬戕害自己身心，尚未危害他人，且於本院審理中已坦
    承犯行，犯罪後態度良好等一切情狀，暨檢察官之具體求刑
    ，爰量處主文所示之刑。
據上論斷，應依刑事訴訟法第273條之1第1項、第299條第1項前
段，毒品危害防制條例第10條第1項，刑法第11條前段、第47條
第1項，判決如主文。
本案經檢察官甲○○到庭執行職務。
中    華    民    國    99    年    10    月    29    日
                  刑事第十庭    法  官  張  震
以上正本證明與原本無異。
如不服本判決應於收受送達後10日內向本院提出上訴書狀，並應
敘述具體理由；如未敘述上訴理由者，應於上訴期間屆滿後20日
內向本院補提理由書（均須按他造當事人之人數附繕本）「切勿
逕送上級法院」。
中    華    民    國    99    年    10    月    29    日
                                書記官  邱家銘
附錄本判決論罪科刑之法條：
毒品危害防制條例第10條第1項
施用第一級毒品者，處6月以上5年以下有期徒刑。

司法院資訊處製作；財團法人民間司法改革基金會備份。
